【裁判字號】    90,交上訴,37
【裁判日期】    900130
【裁判案由】    公共危險等
【裁判全文】
臺灣高等法院臺南分院刑事判決            九十年度交上訴字第三七號  Ａ
      上  訴  人
      即  被  告  甲  ○  ○
右上訴人因公共危險等案件，不服臺灣嘉義地方法院八十九年度交訴字第六八號中華
民國八十九年九月二十五日第一審判決（起訴案號：臺灣嘉義地方法院檢察署八十九
年度偵字第一一六九號），提起上訴，本院判決如左：
      主      文
上訴駁回。
      事      實
一、甲○○於民國（下同）八十九年一月二十六日十六時許，明知飲用高粱酒後，業
    已呈現酒醉之狀態，顯已不能安全駕駛動力交通工具，卻仍於同日十九時四十五
    分許，駕駛車號ＬＶ─八四四三號自用小客車上路，沿嘉義市○區○○○路由北
    向南行駛，途經該路四三七巷口，本應注意飲酒後吐氣所含酒精成分超過每公升
    ０．二五毫克以上者，不得駕車，及汽車在雙向二車道且在劃有分向限制線之路
    段行駛時，不得駛入來車道，以防止危險之發生，而依當時夜間有照明設備，視
    線良好及道路無障礙物，並無不能注意之情事，竟疏於注意，於酒後吐氣酒精濃
    度超過每公升０．三五毫克，竟酒醉駕車逆向行駛於對向車道，致撞及由何呂春
    葉所駕駛、由南向北對向駛至之ＬＺ０─０二五號重型機車，致何呂春葉人車倒
    地，再往前依序撞及對向站於路旁之蘇昱誠、牽著腳踏車同行之蔣以瑄、蔡詩妤
    ，致何呂春葉胸腹部挫傷、骨盆骨折、左股骨開放性骨折、左下肢深度裂傷、右
    下肢挫傷；蘇昱誠右食指開放性粉碎性骨折併肌腱斷裂、右小腿及右膝挫裂創、
    右中指挫傷；蔣以瑄腦震盪、呼吸衰竭、左側髂骨骨折、顱底骨折、左耳出血、
    左眼熊貓眼、左前額挫傷、鼻出血；蔡詩妤膀胱破裂、左脛骨骨折。詎甲○○於
    撞傷人之後，蘇昱誠、蔣以瑄、蔡詩妤、何呂春葉已成無自救能力之人，甲○○
    依法令應立即採取救護或其他必要措施，竟未下車查看，亦未予以扶助或保護，
    反而駕車逃逸，並將該車輛棄置於嘉義縣水上鄉下寮四七之十六號。嗣於同年月
    二十七日六時十一分許，經警測得其酒後吐氣酒精濃度為每公升０．三五毫克。
二、案經被害人蘇昱誠、蔣以瑄、蔡詩妤、何呂春葉訴由嘉義市警察局第一分局報請
    臺灣嘉義地方法院檢察署檢察官偵查起訴。
      理      由
一、上訴人即被告甲○○固坦承於上揭時地酒醉駕車肇事等情不諱，惟矢口否認有遺
    棄之故意，並辯稱：當時我已酒醉了，不知道有撞到人，所以沒有下車，並非故
    意要逃逸或遺棄被害人云云。經查：
(一)右揭事實，業據被害人蘇昱誠、蔣以瑄、蔡詩妤、何呂春葉指訴甚詳，且有吻合
    之處，復有有道路交通事故調查報告表暨事故現場圖及現場照片十九幀在卷可參
    （見警卷第十五頁、第二十二頁至第二十八頁）。而被害人何呂春葉因本件車禍
    受有胸腹部挫傷、骨盆骨折、左股骨開放性骨折、左下肢深度裂傷、右下肢挫傷
    ；蘇昱誠受有右食指開放性粉碎性骨折併肌腱斷裂、右小腿及右膝挫裂創、右中
    指挫傷；蔣以瑄受有腦震盪、呼吸衰竭、左側髂骨骨折、顱底骨折、左耳出血、
    左眼熊貓眼、左前額挫傷、鼻出血；蔡詩妤受有膀胱破裂、左脛骨骨折等傷害，
    亦有各該診斷証明書附於警訊卷足憑（見警卷第十六至十九頁），是被告自白其
    酒後駕車肇事乙情，自堪信為實。又上開被害人遭被告駕車撞倒在地後即昏迷不
    省人事，又為上開被害人於警訊時指明在卷，而彼等所受之上開傷勢非輕，顯已
    因傷重無法行動，而成為無自救力之人，亦足堪認定。
(二)參以被告於案發後之翌日六時十一分許接受警方檢測其吐氣所含酒精成分結果，
    仍達每公升零點三五毫克，有酒精測試表附於警訊卷可稽，則被告於肇事後長達
    十一小時後經警為酒精濃度測試猶達零點三五毫克，足認被告於同年月二十六日
    駕車時其酒後吐氣酒精濃度已超過每公升０．三五毫克，達酒醉之程度。被告既
    自承其係飲用高粱酒，而高粱酒酒性甚烈，過量飲之必醉無疑，此為眾所皆知，
    被告自不得謂其不知，是則被告顯然明知其服用酒類已不能安全駕駛動力交通工
    具，竟故意駕駛之，應堪認定。
(三)再者，被告所駕駛之前開自用小客車前面於肇事後嚴重變形受損，該車之前擋風
    玻璃損壞，成輻射狀碎裂痕，且被害人多人遭撞之傷勢非輕，其等駕駛之機車、
    腳踏車亦撞倒粉碎在地，有上開現場照片足稽，顯見當時撞擊之力甚大，且肇事
    後被告卻知駕車逃逸，且尚知畏罪而將該車輛棄置於嘉義縣水上鄉下寮四七之十
    六號以掩飾犯行，再雇請計程車返回高雄，此為被告於警訊時供明在卷，衡情被
    告豈有不知撞到人之理，其竟未下車查看，反而駕車離去，對受傷之被害人不予
    救助或保護，則其有肇事後逃逸及遺棄之故意甚明。
(四)按飲酒後其吐氣所含酒精成份超過每公升０．二五毫克以上者不得駕車；又汽車
    在雙向二車道，且劃有分向限制線之路段，不得駛入來車之車道內，道路交通安
    全規則第一百十四條第二款、第九十七條第二款分別定有明文。查被告領有駕駛
    執照，就上開規定理應知之甚詳，又依道路交通事故調查報告表所載，當時夜間
    有照明設備、視線良好，道路無障礙之情狀，並無不能注意之情事，乃竟疏於注
    意，於酒後吐氣酒精濃度超過０．三五毫克已達不能安全駕駛之情形下，侵入來
    車道肇事，其有過失甚明。又被害人蘇昱誠、蔣以瑄、蔡詩妤、何呂春葉所受前
    開傷害與被告之過失行為間，有相當因果關係，亦堪認定。
    綜上所述，故被告上開所辯，顯係事後避重就輕之詞，無足採取。其事証明確，
    犯行堪以認定。
二、按汽車駕駛人駕駛汽車肇事致人受傷或死亡，應立即採取救護或其他必要措施，
    不得駛離，道路交通管理處罰條例第六十二條第一項定有明文。又遺棄罪之成立
    ，非必須置被害人於無人之地，且非須使被害人絕無受第三者保護之希望，但以
    有法律上保護義務者，對於無自救力之人以遺棄之意思，不履行救護義務時，罪
    即成立。查被告酒後已不能安全駕駛動力交通工具而駕駛，核其所為，係犯刑法
    第一百八十五條之三之服用酒類不能安全駕駛罪；又被告駕駛動力交通工具，因
    過失致被害人蘇昱誠、蔣以瑄、蔡詩妤、何呂春葉受傷，另犯同法第二百八十四
    條第一項前段之傷害罪，其以一行為致上開四位被害人受傷，而觸犯數過失傷害
    罪名，為想像競合犯，應從一重處斷。又被告酒醉駕車，因而致人受傷，依法應
    負刑事責任，應依道路交通管理處罰條例第八十六條第一項規定，就被告所犯過
    失傷害罪部分加重其刑。再被告駕車肇事致人受傷，依上開條例之規定，應立即
    予以扶助或保護，且被害人當時並無其他法律上有為保護義務之人在旁為之保護
    ，已陷於無自救力之狀態，被告竟不為其等生存所必要之扶助或保護，而駕車逃
    逸，則被告復犯同法第一百八十五條之四之駕駛動力交通工具肇事致人受傷而逃
    逸罪、同法第二百九十四條第一項之遺棄罪。再刑法第一百八十五條之四之罪係
    列於刑法公共危險罪章，於行為人駕車肇事致人死傷而「逃逸」，即該當該罪之
    構成要件，而刑法第二百九十四條第一項之遺棄罪，係保護個人之身體、生命法
    益，受遺棄之被害人尚須限於無自救力之人，兩罪所保護之法益不同，且犯罪構
    成要件不同，兩罪不具有法規競合之吸收關係，且因遺棄罪尚須以被害人為無自
    救力為限，則其情節較之同法第一百八十五條之四之肇事遺棄罪為重。被告以肇
    事後逃逸之一行為，而觸犯上開二罪名，屬想像競合，應從情節較重之刑法第二
    百九十四條第一項遺棄罪處斷。公訴人就被告所犯一百八十五條之三之罪雖於起
    訴書所犯法條欄上漏引，惟起訴事實已論及，自為起訴效力所及。另被告所犯遺
    棄罪部分雖未據起訴，但此部分既與起訴之刑法第一百八十四條之四肇事遺棄罪
    有想像競合犯裁判上一罪之關係，亦為起訴效力所及，本院自得予以審理。再者
    ，被告所犯上開三罪之間，犯意各別，犯罪構成要件不同，應分論併罰。
三、原審認被告之罪證明確，因予適用刑法第一百八十五條之三、第一百八十五條之
    四、第二百八十四條第一項前段、第二百九十四條第一項、第五十五條、第五十
    一條第五款（原判決據上論斷欄漏引此法條，特此更正）、道路交通管理處罰條
    例第八十六條第一項、罰金罰鍰提高標準條例第一條前段等規定，並審酌被告犯
    罪之手段，生活狀況、智識程度、酒醉駕車侵入來道車肇事，並致四位被害人受
    傷，肇事後又逃逸，情節非輕，犯罪所生之損害甚大，及犯罪後未與被害人達成
    和解之態度等一切情狀，分別就被告所犯服用酒類不能安全駕駛部分量處有期徒
    刑四月；所犯過失傷害部分量處有期徒刑七月；所犯遺棄無自救力人部分量處有
    期徒刑十月；並定其應執行刑為有期徒刑一年七月。本院經核原判決認事用法及
    量刑均無不當。被告上訴意旨否認犯罪而指摘原判決不當，為無理由，應予駁回
    。
據上論斷，應依刑事訴訟法第三百六十八條，判決如主文。
本案經檢察官蘇南桓到庭執行職務。
中    華    民    國      九十      年      一      月        三十      日
                                  臺灣高等法院臺南分院刑事第一庭
                                      審判長法官  鄭    文    肅
                                            法官  黃    聰    明
                                            法官  王    浦    傑
右正本證明與原本無異。
如不服本判決，應於判決送達後十日內向本院提出上訴狀，其未敘述理由者並應於提
出上訴狀後十日內向本院補提理由書（應附繕本)。
                                      法院書記官  蔡    振    豐
中    華    民    國      九十      年      二      月        二        日
附錄：本判決論罪科刑法條
刑法第一百八十五條之三
服用毒品、麻醉藥品、酒類或其他相類之物，不能安全駕駛動力交通工具而駕駛者，
處一年以下有期徒刑、拘役或三萬元以下罰金。
刑法第一百八十五條之四
駕駛動力交通工具肇事，致人死傷而逃逸者，處六月以上五年以下有期徒刑。
刑法第二百八十四條第一項前段
因過失傷害人者，處六月以下有期徒刑、拘役或五百元以下罰金。
刑法第二百九十四條第一項
對於無自救力之人，依法令或契約應扶助，養育或保護而遺棄之，或不為其生存所必
要之扶助、養育或保護者，處六月以上五年以下有期徒刑。


司法院資訊處製作；財團法人民間司法改革基金會備份。
